【裁判字號】    90,易,1443
【裁判日期】    900621
【裁判案由】    偽造文書
【裁判全文】
臺灣高雄地方法院刑事判決                          九十年度易字第一四四三號
    公  訴  人  臺灣高雄地方法院檢察署檢察官
    被      告  乙○○
右列被告因偽造文書案件，經檢察官提起公訴（八十九年度偵字第一五八六七號），
本院判決如左：
    主  文
乙○○行使偽造私文書，足以生損害於他人，處拘役拾日，如易科罰金，以佰元
折算壹日。緩刑貳年。
中華電信股份有限公司行動電話業務租用申請書客戶簽章欄內偽簽之「甲○○○」署
押一枚，沒收之。
    事  實
一、乙○○與甲○○○係保險業務員與客戶之關係，詎乙○○未經甲○○○同意，擅
    自於民國八十八年十二月廿二日，在其辦公處所高雄市○○○路二號十一樓處，
    偽簽「甲○○○」姓名於中華電信股份有限公司（下簡稱中華電信公司）行動電
    話業務租用申請書客戶簽章欄內，表示以甲○○○名義向中華電信申請租用行動
    電話之意，並由不知情之業務員丁莉蓁持以向中華電信公司申請裝設第0000
    000000號行動電話，足以生損害於甲○○○及中華電信公司行動電話申裝
    業務與對客戶管理之正確性。嗣於八十九年一月間，甲○○○接獲中華電信公司
    通知已核准申裝之該支行動電話，發覺有異而向中華電信公司辦理切結聲明，始
    知上情。
二、案經高雄市政府警察局前鎮分局移送台灣高雄地方法院檢察署檢察官偵查起訴。
    理  由
一、訊據被告乙○○固坦承有前開未經甲○○○同意即以甲○○○名義向中華電信公
    司申請裝設行動電話等事實，惟矢口否認有何偽造文書之犯行，辯稱：係伊好意
    幫客戶甲○○○申請，僅忘記通知她；又該申請書上甲○○○之名是否伊所簽，
    忘記了云云。但查：右揭事前未經被害人甲○○○同意即以其名義申請租用行動
    電話，且事後亦未主動通知被害人，係被害人向中華電信公司切結後，於電話中
    提及此事，被告始告知等事實，業據被害人甲○○○於警、偵訊及本院調查程序
    中指述綦詳（詳本院九十年五月十四日訊問筆錄），復有上開申請書一紙在卷可
    資佐憑。又卷附該申請書上之客戶簽章欄甲○○○姓名，並非業務員所簽，已據
    證人即負責承辦之業務員丁莉蓁到庭證稱明確（本院九十年六月七日審判筆錄參
    照），並經本院將被告當庭所書寫之甲○○○姓名及阿拉伯數字加以比對結果，
    二者運筆書寫態勢及筆畫勾勒痕跡極為相似，足認該申請書上之客戶簽章欄甲○
    ○○姓名係被告所偽簽者無訛。參以自八十八年十二月二十二日未經同意冒名申
    請起至八十九年一月十二日被害人向中華電信公司聲明切結止，長達近二十日期
    間，被告均未主動與被害人聯繫並告知上情，且於申請後經核發該門號卡（ＳＩ
    Ｍ卡），亦無將該門號卡交予被害人使用之行為，均據被告供明在卷（見本院九
    十年五月十四日訊問筆錄），況事後電話中亦係被害人先提起遭人冒名申請，被
    告始承認未經同意擅自冒其名申請之事，亦經被害人於本院同次訊問時陳稱明確
    ，果如被告辯稱：係好心幫客戶申請云云，衡情當儘早告知並交該門號予客戶使
    用始符常情，益徵被告上開所辯與常理有違，俱屬畏罪圖卸之責，無可採信。事
    證明確，被告犯嫌堪以認定。
二、按在行動電話租用申請書上之客戶簽章欄內偽簽他人姓名，自不待依習慣或特約
    ，即足以知悉係由該他人出具名義表示親自申請裝設行動電話之證明，屬於刑法
    第二百十條之私文書，尚與單純偽造他人簽名之情形有間，是核被告上開偽造甲
    ○○○名義填寫行動電話申設申請書後，持以向中華電信公司行使，足以生損害
    於中華電信公司對於行動電話申裝業務與客戶管理之正確性及甲○○○之行為，
    係犯刑法第二百十六條、第二百十條行使偽造私文書罪。其偽造署押為偽造文書
    之部分行為，又其偽造文書後復持以行使，偽造之低度行為應為行使之高度行為
    所吸收，均不另論罪。公訴人認被告上開在行動電話申請單上偽簽甲○○○姓名
    之所為，僅係犯刑法第二百十七條之偽造署押罪嫌云云，容有未洽，惟起訴事實
    既已敘及，起訴法條應予變更，本院自得併予審究，附此敘明。再被告行使偽造
    私文書部分，係利用不知情之丁莉蓁持以行使，為間接正犯。審酌被告素行尚佳
    ，有台灣高等法院被告全國前案紀錄表一份在卷可按，其因一時失慮而為此犯行
    ，又尚未開始使用該號行動電話，業據被害人甲○○○陳明在卷，且中華電信公
    司實際上亦未遭受損害，及犯罪後坦承部分犯行，已有悔意等一切情狀，酌情量
    處如主文所示之刑。又被告行為後，刑法第四十一條第一項業於九十年一月十日
    修正公布，同年月十二日生效，其修正後規定得宣告易科罰金之範圍，較修正前
    之舊法為廣，是依刑法第二條第一項前段比較新舊法之規定，本件自應適用裁判
    時之法律即修正後之刑法第四十一條第一項，併諭知宣告易科罰金之折算標準。
    末查被告前未曾受有期徒刑以上刑之宣告，有本院被告院內索引卡紀錄表、臺灣
    高等法院被告全國前案紀錄表各一份在卷可按，本院以其經此偵查、起訴及論罪
    科刑程序，當知所警惕，信無再犯之虞，而認所宣告之刑以暫不執行為適當，爰
    併諭知緩刑二年，以啟自新。另卷附行動電話租用申請書客戶簽章欄內被告偽簽
    之「甲○○○」署押一枚，雖未據扣案，惟亦無證據證明其已滅失，爰依刑法第
    二百十九條規定宣告沒收。
據上論斷，應依刑事訴訟法第二百九十九條第一項前段、第三百條，刑法第二條第一
項前段、第二百十六條、第二百十條、修正後第四十一條第一項、第七十四條第一款
、第二百十九條，罰金罰鍰提高標準條例第一條前段、第二條，判決如主文。
本案經檢察官陳淑雲到庭執行職務。
中      華      民      國      九十      年      六      月    二十一  日
                                  臺灣高雄地方法院刑事第六庭
                                      審判長法  官    趙家光
                      法  官    邱明弘
                                            法  官    林韋岑
右正本證明與原本無異。
如不服本判決，應於判決送達後十日內，向本院提出上訴狀。
                                            書記官    董明惠
中      華      民      國      九十      年      六      月    二十一  日
附錄本案論罪科刑法條
刑法第二百一十六條：
  行使第二百十條至第二百十五條之文書者，依偽造、變造文書或登載不實事項或使
  登載不實事項之規定處斷。
刑法第二百十條：
  偽造、變造私文書，足以生損害於公眾或他人者，處五年以下有期徒刑。


司法院資訊處製作；財團法人民間司法改革基金會備份。
